【裁判字號】    92,上易,2066
【裁判日期】    920909
【裁判案由】    傷害等
【裁判全文】
臺灣高等法院刑事判決                          九十二年度上易字第二○六六號
    上  訴  人
    即  被  告  乙○○
右上訴人因傷害等案件，不服臺灣宜蘭地方法院九十二年度易字第一一○號，中華民
國九十二年五月二十八日第一審判決（起訴案號：臺灣宜蘭地方法院檢察署九十二年
度偵字第五十一號），提起上訴，本院判決如左：
    主  文
原判決關於乙○○部分撤銷。
乙○○共同傷害人之身體，處有期徒刑陸月，如易科罰金，以佰元折算壹日。
    事  實
一、林忠儀（經原審法院判處有期徒刑六月並得易科罰金確定在案）與乙○○於民國
    （下同）九十一年十二月十日晚間十時許，在宜蘭縣五結鄉○○村○○路一○七
    號前，因甲○○駕駛之車牌號碼ＨＳ—八六七一號自用小客車擦撞到乙○○所駕
    駛之車牌號碼Ｇ五—○九○六號自用小客車，未停車檢視而駕車離去，乙○○與
    林忠儀基於傷害及妨害甲○○行使權利之犯意聯絡及行為分擔，於後方追趕甲○
    ○駕駛之車輛約一百公尺後追上，將甲○○駕駛的車輛攔下。甲○○停車後，林
    忠儀及乙○○上前將甲○○之汽車鑰匙拔下，乙○○並將甲○○自駕駛座上拉下
    ，以此方式妨害甲○○行使使用車輛之權利。乙○○並持木棒將甲○○汽車之後
    視鏡砸毀（毀損部分未據告訴），林忠儀、乙○○並分別持木棒及徒手毆打甲○
    ○，致甲○○受有頭部外傷、顏部擦傷、鼻骨骨折、左手擦傷、左大腿、雙膝及
    背部挫傷之傷害。
二、案經甲○○告訴，由臺灣宜蘭地方法院檢察署檢察官偵查起訴。
    理  由
一、右揭犯罪事實，訊據上訴人即被告乙○○於警訊、偵訊、原審及本院審理時坦承
    不諱（見警訊卷一頁、偵查卷十二頁、原審卷三六、三七、五七頁、本院九十二
    年八月十三日訊問筆錄四頁、同年月二十六日審判筆錄二至五頁），核與告訴人
    甲○○於警訊、偵查、原審審理時及本院調查時指述情節相符（見警訊卷四至五
    頁、偵查卷十三至十四頁、原審卷二一、二三、三七、四八頁、本院九十二年八
    月十三日訊問筆錄），已判決確定之林忠儀於警訊及偵訊中亦供稱：「乙○○拖
    甲○○下車就拳腳打踢」、「乙○○有在現場拿一塊木板，往甲○○身體毆打」
    （見警訊卷三頁、偵查卷十一頁）。證人即被告同行之友人李培平證稱：「我有
    目擊打架現場，我有一名朋友（乙○○）有打被害者（甲○○）」、「我當時看
    到乙○○開車Ｇ五—○九○六號自小客追一部ＨＳ—八六七一號客貨兩用車，追
    到五結鄉○○村○○路一○七號前，將ＨＳ—八六七一號攔下，並下車將ＨＳ—
    八六七一號甲○○從車上拖下來打... 」、「（問被告如何打？）一開始是徒手
    打，後來又用木板打」等語明確（見警訊卷四背頁至五頁、偵查卷一二頁、原審
    卷二二頁）；證人即李培平之妻，當日亦有在場之陳雅鈞亦於偵訊時及原審結證
    稱：「被害人（即告訴人甲○○）撞車後逃逸，張（即被告）開車攔他，攔下後
    ，張與甲○○發生口角並進而扭打... 」、「我有看到被告乙○○跟被害人有拉
    扯，被告乙○○把被害人拉下車來... 我看到乙○○拿木板打人」我有看到被告
    乙○○跟被害人有拉扯等語明確（見偵查卷十三頁、原審卷二二頁），並有現場
    車損照片六幀在卷可稽（見警訊卷十二至十四頁）。而告訴人甲○○於事發翌日
    （即九十一年十二月十一日）即至羅東博愛醫院就診，確受有如事實欄所示之傷
    害，此亦有羅東博愛醫院九一羅博醫甲字第三六九號驗傷診斷書、羅東博愛醫院
    羅博醫診字第九一一二一六一二九六號驗斷證明書附卷可考（見偵查卷十六至十
    七頁），而診斷書所記載之受傷情形與告訴人所指受毆擊之方法吻合，應非虛偽
    ，被告乙○○確有傷害告訴人之犯行甚明。
二、被告因告訴人擦撞其汽車，而於告訴人之後方開車追趕，業據被告及林忠儀自承
    在卷（見警訊卷一、二背頁、偵查卷十二頁，原審卷三六頁），而當時告訴人既
    已將汽車停下，並詢問被告二人有何事，可以請警察處理，並經告訴人陳明在卷
    （見偵查卷十三頁、原審卷二一頁）。此時，被告林忠儀、乙○○當可將上開情
    事告知告訴人，且可協商尋求解決。然被告將告訴人汽車鑰匙拔下，並將告訴人
    拉下汽車，已屬妨害告訴人權利之行使，涉有強制罪之犯行。
三、核被告所為，係犯刑法第二百七十七條第一項之傷害罪及第三百零四條第一項之
    強制罪。被告所為傷害、強制罪間，有方法結果之牽連關係，應從一重之傷害罪
    處斷。被告所為前開犯行與林忠儀間有犯意聯絡及行為分擔，為共同正犯。
四、原審對被告論罪科刑，固非無見，惟被告辯稱：告訴人於事發當日係酒後駕車，
    於擦撞伊之車輛後，逕自逃逸，且亦有毆打伊云云。經查，證人李培平、陳雅鈞
    均指稱告訴人係酒後肇事逃逸（見偵查卷五、十三頁）。告訴人於本院審理時亦
    坦承當日有喝酒（見本院九十二年八月十三日訊問筆錄二頁），惟辯稱，不知有
    否擦撞到被告駕駛之車輛云云。然告訴人於警訊及原審審理時陳稱：「我於九十
    一年十二月十日二二時前後在利澤路四九號前第一次擦撞對方車輛，我並不知道
    該車車號，只知道是小客車，我不認為有碰撞到對方車子，故就駛離現場」、「
    本件是因為我的車子有輕微的擦撞到他們的車，我當時沒有理會... 」（見偵查
    卷六頁、原審卷四八頁），然被告之車輛確遭告訴人所駕車輛擦撞，此有被告車
    輛受損照片可稽（見警訊卷第十三頁），該車受損情況非輕，告訴人竟稱，不知
    有無撞到被告車輛一節，若非係告訴人酒醉陷於意識不清，即係告訴人故為不實
    之供述。原判決未審究告訴人酒後駕車，於擦撞被告車輛後，未予置理，即駛離
    現場等情，致被告憤而追趕並毆打告訴人等情，容有未洽，被告提起上訴，指摘
    原判決不當，為有理由，應由本院將原判決關於被告部分撤銷改判。審酌被告因
    車輛遭告訴人擦撞，告訴人卻逃離現場，被告始憤而毆打告訴人成傷，且被告持
    木棒毆打被害人，被害人傷勢不輕，及被告犯罪動機、手段、犯後態度等一切情
    狀，量處被告有期徒刑陸月，並諭知如易科罰金時以銀元三百元折算一日之標準
    。至扣案之木棒一支，雖係被告犯罪所用之物，惟被告否認該木棒為其所有（見
    原審卷五八頁、本院九十二年八月十三日訊問筆錄三頁、同年月二十六日審判筆
    錄三頁），且無其他積極證據足資證明該木棒為被告所有之物，爰不為沒收之諭
    知，附此說明。
據上論斷，應依刑事訴訟法第三百六十九條第一項前段、第三百六十四條、第二百九
十九條第一項前段，刑法第二十八條、第二百七十七條第一項、第三百零四條第一項
、第五十五條、第四十一條第一項前段，罰金罰鍰提高標準條例第一條前段、第二條
，判決如主文。
本案經檢察官李進誠到庭執行職務。
中    華    民    國    九十二    年      九        月        九        日
                              臺灣高等法院刑事第三庭
                                  審判長法  官  張  連  財
                                        法  官  黃  金  富
                                        法  官  林  明  俊
右正本證明與原本無異。
不得上訴。
                                        書記官  蕭  進  忠
中      華      民      國    九十二    年      九      月      九      日
附錄：本判決論罪科刑法條全文
刑法第二百七十七條第一項
傷害人之身體或健康者，處三年以下有期徒刑、拘役或一千元以下罰金。
刑法第三百零四條第一項
以強暴、脅迫使人行無義務之事或妨害人行使權利者，處三年以下有期徒刑、拘役或
三百元以下罰金。


司法院資訊處製作；財團法人民間司法改革基金會備份。
